【裁判字號】    98,審易,7
【裁判日期】    990105
【裁判案由】    竊盜
【裁判全文】
臺灣高雄地方法院刑事判決               98年度審易字第7號
公  訴  人  臺灣高雄地方法院檢察署檢察官
被      告  机德憲
            乙○○
            己○○
共      同
選任辯護人  李耿誠律師
            黃振銘律師
上列被告因竊盜案件，檢察官提起公訴（96年度偵字第28048 號
）後，聲請改依協商程序而為判決，本院判決如下：
    主  文
机德憲共同犯竊盜罪，處有期徒刑陸月，如易科罰金，以新臺幣
壹仟元折算壹日。緩刑參年，應向國庫支付新臺幣參萬元。
乙○○共同犯竊盜罪，處有期徒刑陸月，如易科罰金，以新臺幣
壹仟元折算壹日。緩刑參年，應向國庫支付新臺幣參萬元。
己○○共同犯竊盜罪，處有期徒刑陸月，如易科罰金，以新臺幣
壹仟元折算壹日。緩刑參年，應向國庫支付新臺幣參萬元。
    事實及理由
一、本件犯罪事實、證據，除將起訴書所載「戊○○」更正為「
    机德憲」，並補充被告3 人於本院審理時之自白為證據外，
    其餘均引用起訴書之記載（如附件）。
二、本件經檢察官與被告於審判外達成協商之合意且被告已認罪
    ，其合意內容為：(一)被告机德憲、乙○○、己○○均願受科
    刑範圍為有期徒刑6 月，如易科罰金，以新臺幣1000元折算
    1 日，緩刑3 年之宣告。(二)被告机德憲、乙○○、己○○各
    向國庫支付新臺幣30000 元。經查，上開協商合意並無刑事
    訴訟法第455 條之4 第1 項所列情形之一，檢察官聲請改依
    協商程序而為判決，本院爰不經言詞辯論，於協商合意範圍
    內為協商判決，合予敘明。
三、應適用之法條：刑事訴訟法第455 條之4 第2 項、第455 條
    之8 ，刑法第320 條第1 項、第28條、第41條第1 項前段、
    第74條第1 項第1 款、第2 項第4 款，刑法施行法第1 條之
    1 。
四、附記事項：被告机德憲、乙○○、己○○上開向國庫支付新
    臺幣30000 元之部分，業經被告机德憲、乙○○、己○○分
    別於98年12月9 日、98年12月9 日、98年12月30日履行完畢
    。
五、本判決除有刑事訴訟法第455 條之4 第1 項第1 款、第2 款
    、第4 款、第6 款、第7 款所定情形之1 ，或違反同條第2
    項規定者外，不得上訴。
六、如不服本件判決，得自收受判決送達之日起十日內，向本院
    提出上訴書狀，上訴於第二審法院。
中    華    民    國    99    年    1     月    5     日
                  刑事第十庭    法  官  蔡書瑜
以上正本證明與原本無異。
如不服本判決應於收受送達後10日內向本院提出上訴書狀，並應
敘述具體理由；如未敘述上訴理由者，應於上訴期間屆滿後20日
內向本院補提理由書（均須按他造當事人之人數附繕本）「切勿
逕送上級法院」。
中    華    民    國    99    年    1     月    5     日
                              書記官  楊明月
附錄：論罪法條
中華民國刑法第320條第1項
意圖為自己或第三人不法之所有，而竊取他人之動產者，為竊盜
罪，處5  年以下有期徒刑、拘役或 5 百元以下罰金。
附件：
臺灣高雄地方法院檢察署檢察官起訴書
                                      96年度偵字第28048號
     被      告  戊○○  男  47歲（民國○○年○○月○○日生）
                         住高雄縣內門鄉三平村橫山1號
                         國民身分證統一編號：Ｚ000000000號
     被      告  乙○○  男  41歲（民國○○年○月○○日生）
                         住高雄縣內門鄉三平村烏西崙19號
                         國民身分證統一編號：Ｚ000000000號
     被      告  己○○  男  37歲（民國○○年○○月○○日生）
                         住高雄縣內門鄉三平村橫山20號
                         國民身分證統一編號：Ｚ000000000號
     共同選任辯護人      黃振銘律師
 上列被告等因竊盜案件，已經偵查終結，認應該提起公訴，茲將
 犯罪事實及證據並所犯法條分敘如下：
         犯罪事實
 一、戊○○、乙○○、己○○均明知坐落於高雄縣內門鄉○○段
     857-3地號土地上之茄苳樹(下稱系爭茄苳樹)價值不斐，係
     甲○○所有之物，竟共同基於意圖為自己不法之所有之犯意
     聯絡，於民國96年7月初某日，由乙○○向楊漢福(另為不起
     訴處分)佯稱，系爭茄苳樹係戊○○所有，希望楊漢福代為
     尋找買主。楊漢福信以為真，先交付乙○○新台幣(下同)2
     萬5千元轉交予戊○○作為購買系爭茄苳樹之代價，復於96
     年7月6日11時許，以3千元代價僱請呂瑞安(另為不起訴處分
     )修剪系爭茄苳樹後，另由己○○以1萬7千元代價僱請不知
     情之劉柄泉駕駛挖土機將系爭茄苳樹連根挖起，得手後，再
     以1萬3千元代價委由李文進(另為不起訴處分)駕駛車牌號碼
     051-GN號營業用大貨車，將系爭茄苳樹運往南投縣竹山鎮○○路○段926號交予買主張學修(另為不起訴處分)。嗣經甲○○於同年月10日發現報警循線追查，始查悉上情。
 二、案經高雄縣政府警察局旗山分局報告偵辦。
         證據並所犯法條
 一、證據清單及待證事實
     ┌──┬─────┬────────────────┐
     │編號│證據名稱  │待證事實                        │
     ├──┼─────┼────────────────┤
     │ 一 │被告戊○○│1.被告戊○○、乙○○、己○○主觀│
     │    │於警詢及偵│  上知悉系爭茄苳樹為告訴人甲○○│
     │    │查中之供述│  所有之物。                    │
     │    │          │2.被告戊○○向被告乙○○收取2萬5│
     │    │          │  千元作為買受系爭茄苳樹之代價。│
     │    │          │3.被告戊○○雖辯稱，系爭茄苳樹所│
     │    │          │  在位置在伊父親與告訴人所有土地│
     │    │          │  交界處，伊誤以為該樹是在父親的│
     │    │          │  土地上，才會以2萬5千元代價賣給│
     │    │          │  乙○○，伊沒有不法所有意圖云云│
     │    │          │  。惟查：                      │
     │    │          │（1）被告戊○○於偵查中迭稱，被 │
     │    │          │     告乙○○、己○○挖樹前，伊 │
     │    │          │     有告知二人必須去問隔壁的地 │
     │    │          │     主及村莊裡的人，二人也有回 │
     │    │          │     覆伊，經詢問結果系爭樹木為 │
     │    │          │     伊所有等情；又證人即共同被 │
     │    │          │     告乙○○及己○○於本署偵查 │
     │    │          │     中，一開始先證稱渠等二人有 │
     │    │          │     依戊○○指示去問村裡年紀較 │
     │    │          │     大的長者，長者都說樹是機德 │
     │    │          │     憲的，嗣後因無法提供上述證 │
     │    │          │     人年籍資料，亦無法攜同到庭 │
     │    │          │     作證，遂改口稱戊○○從未叫 │
     │    │          │     渠等去問隔壁鄰居等語；渠等 │
     │    │          │     於偵查中前後供述不一致，顯 │
     │    │          │     見其等所言均係事後推諉卸責 │
     │    │          │     、混淆視聽之詞，難以遽信。 │
     │    │          │（2）況且系爭茄苳樹所在位置及所 │
     │    │          │     有權誰屬，理應以土地所有權 │
     │    │          │     狀及地政事務所測量鑑界為準 │
     │    │          │     ，被告等人在砍伐樹木前，明 │
     │    │          │     知樹木所在位置有爭議，卻未 │
     │    │          │     積極詢問木柵段857-3地號、  │
     │    │          │     839-8地號土地所有權人（即告│
     │    │          │     訴人甲○○與被告戊○○父親 │
     │    │          │     機榮雄），亦未尋求法定程序 │
     │    │          │     確認樹木所有權即擅自砍伐， │
     │    │          │     顯與常情不符。             │
     │    │          │（3）再者告訴人事後發現系爭茄苳 │
     │    │          │     樹遭竊取，前往詢問被告機德 │
     │    │          │     憲是否知情，被告亦推稱不知 │
     │    │          │     情，未主動告知上情，化解糾 │
     │    │          │     紛，待告訴人報警處理後始登 │
     │    │          │     門向告訴人致歉，更與常理有 │
     │    │          │     違。                       │
     │    │          │（4）至被告戊○○雖主張系爭茄苳 │
     │    │          │     樹為伊所有，惟其始終無法指 │
     │    │          │     出系爭茄苳樹外觀上有何明顯 │
     │    │          │     特徵，亦無法提供相關照片證 │
     │    │          │     明，且其收受被告乙○○所交 │
     │    │          │     付2萬5千元就系爭茄苳樹之買 │
     │    │          │     賣價金，雙方於96年7月5日所 │
     │    │          │     簽立之書面契約，卻以贈與契 │
     │    │          │     約代替買賣契約，亦與一般交 │
     │    │          │     易習慣不同；益徵被告戊○○ │
     │    │          │     上開所辯，顯係事後卸責之詞 │
     │    │          │     ，不足採信。               │
     ├──┼─────┼────────────────┤
     │ 二 │被告乙○○│1.被告戊○○、乙○○、己○○主觀│
     │    │於警詢及偵│  上知悉系爭茄苳樹為告訴人甲○○│
     │    │查中之供述│  所有之物。                    │
     │    │          │2.被告乙○○於96年7月5日就系爭茄│
     │    │          │  苳樹與被告戊○○簽立贈與契約，│
     │    │          │  並向楊漢福支領2萬5千元交予機德│
     │    │          │  憲作為買賣價金。              │
     ├──┼─────┼────────────────┤
     │ 三 │被告己○○│1.被告戊○○、乙○○、己○○主觀│
     │    │於警詢及偵│  上知悉系爭茄苳樹為告訴人卓順所│
     │    │查中供述  │  有之物。                      │
     │    │          │2.被告己○○先與被告乙○○至機德│
     │    │          │  憲家中洽談砍伐系爭茄苳樹事宜，│
     │    │          │  復向於96年7月6日雇用劉柄泉駕駛│
     │    │          │  挖土機挖掘系爭茄苳樹。        │
     ├──┼─────┼────────────────┤
     │ 四 │證人即告訴│1.系爭茄苳樹生長在告訴人所有內門│
     │    │人甲○○於│  鄉○○段857-3地號土地上，樹幹 │
     │    │警詢及偵查│  外觀似「川」字，樹根有一個像足│
     │    │中之證述  │  球大的樹瘤。                  │
     │    ├─────┤2.被告戊○○、乙○○、己○○等人│
     │    │高雄縣內門│  ，未曾向伊或伊家人詢問該樹所有│
     │    │鄉○○段  │  權人或表達購買之意。          │
     │    │857-3地號 │                                │
     │    │土地所有權│                                │
     │    │狀        │                                │
     │    ├─────┤                                │
     │    │系爭茄苳樹│                                │
     │    │照片、贓物│                                │
     │    │認領保管單│                                │
     │    │各1紙     │                                │
     ├──┼─────┼────────────────┤
     │ 五 │證人楊漢福│被告乙○○主動向伊表示戊○○有1 │
     │    │於警詢及偵│棵茄苳樹待售，請伊代為尋找買主，│
     │    │查中證述  │並提出其與戊○○間之贈與契約，伊│
     │    │          │因此相信乙○○係合法取得該樹所有│
     │    │          │權，並交付2萬5千元。            │
     ├──┼─────┼────────────────┤
     │ 六 │證人劉柄泉│96年7月6日是己○○先以電話聯繫向│
     │    │及劉薛美麗│伊租用挖土機到現場挖掘系爭茄苳樹│
     │    │於警詢中之│，並於當晚親自送交將1萬7千元。  │
     │    │證述      │                                │
     │    ├─────┤                                │
     │    │96年7月6日│                                │
     │    │路口監視器│                                │
     │    │翻拍照片  │                                │
     ├──┼─────┼────────────────┤
     │ 七 │證人李文進│96年7月6日是伊駕駛車牌號碼051-GN│
     │    │於警詢及偵│號營業用大貨車，將系爭茄苳樹運往│
     │    │查中之證述│南投縣竹山鎮交予買主張學修。    │
     │    ├─────┤                                │
     │    │96年7月6日│                                │
     │    │路口監視器│                                │
     │    │翻拍照片  │                                │
     ├──┼─────┼────────────────┤
     │ 八 │證人林月進│1.告訴人指出系爭茄苳樹原始位置  │
     │    │於偵查中證│  (A1 點)與被告戊○○等三人所指 │
     │    │述        │  96年7月6日砍伐該樹所在位置(A2 │
     │    ├─────┤  點)，二者經測量結果，均位於告 │
     │    │高雄縣旗山│  訴人所有土地上。              │
     │    │地政事務所│2.至被告辯護人為被告答辯稱，上開│
     │    │97年4月18 │  測量結果係受告訴人誤導所致，應│
     │    │日旗地二字│  重新測量云云。然查：          │
     │    │第        │  證人林月進於偵查中結證稱，伊於│
     │    │0000000000│  96 年7月10日受理告訴人報案時，│
     │    │號函檢附內│  親自到現場勘查，A1點有樹木被挖│
     │    │門鄉○○段│  掘後所留下的凹洞，A2點處沒有凹│
     │    │857-3地號 │  洞，只有被砍下的零散樹枝堆放在│
     │    │土地複丈成│  該處等語。又被告戊○○等三人於│
     │    │果圖；本署│  97年4月15日檢察官至現場勘察當 │
     │    │97年4月15 │  日均親至現場指明當初挖掘樹木位│
     │    │日履勘筆錄│  置，此有履勘筆錄在卷可稽，足認│
     │    │          │  就系爭茄苳樹所在位置，被告等人│
     │    │          │  於履勘當日均已適切表達意見，並│
     │    │          │  列入測量範圍，是以應無再行履勘│
     │    │          │  之必要，附此敘明。            │
     └──┴─────┴────────────────┘
 二、核被告戊○○、乙○○、己○○所為，係犯刑法第320條第1
     項竊盜罪嫌。被告3人間就上開犯行，有犯意聯絡及行為分
     擔，請論以共同正犯。請審酌被告等犯後飾詞狡辯，毫無悔
     改之心，請均從重量處有期徒刑10月，並不得緩刑，以茲懲
     戒。
 三、依刑事訴訟法第251條第1項提起公訴。
   此  致
 臺灣高雄地方法院
 中    華    民    國    97    年    11    月    14    日
                               檢  察  官  丙 ○ ○
                               檢  察  官  丁 ○ ○

司法院資訊處製作；財團法人民間司法改革基金會備份。
